臺灣雲林地方法院民事裁定　　　　　　 100年度家訴字第51號
原　　　告　蔡吳雀
訴訟代理人　蔡金保律師
被　　　告　蔡玉松
上列當事人間請求給付扶養費事件，本院裁定如下：
    主  文
本件移送臺灣高雄地方法院。
    理  由
一、按訴訟之全部或一部，法院認為無管轄權者，依原告聲請或
    依職權以裁定移送其管轄法院，民事訴訟法第28條第1 項定
    有明文。又因契約涉訟者，如經當事人定有債務履行地，得
    由該履行地之法院管轄，此乃民事訴訟法第12條就特別審判
    籍所設之規定，是項約定，無論以文書或言詞，抑以明示或
    默示為之，亦非法所不許，惟仍必須當事人間有約定債務履
    行地之意思，始有該條規定之適用。該事件管轄權之有無，
    屬受訴法院應依職權調查之事項，非以被告到庭抗辯為必要
    ，且當事人對此訴訟成立要件之舉證責任並不因而免除，其
    證明程度須能使法院心證形成達證據優勢或明晰可信之程度
    始足當之。而所謂「當事人定有債務履行地」，專指當事人
    以契約訂定之清償地而言，民法第314 條所定之債務履行地
    （法定清償地），則非該條文所指之清償地，蓋如在兩造未
    以契約約定債務履行地之情形下，即逕許債權人以法定清償
    地定管轄法院，實有違「以原就被」之原則。
二、經查本件原告雖提出被告與訴外人蔡三郎、蔡添進、吳添發
    於民國76年12月2 日簽立之協議書為證，然該協議書並非兩
    造間所訂立之契約；雖該契約內容第五項規定：「年邁母親
    由蔡玉松、蔡三郎、蔡添進、吳添發共同奉養，依其意願膳
    宿何處不得強予干涉，並依輪流順序提供3,000 元膳食費相
    互補貼外，每人應按月供奉2,000 元作為零用金，如遇身心
    不適或其他不測應由全體共同照顧（必要時應予調整提高）
    。」等語，惟觀其內容至多僅係被告依民法第314 條規定對
    原告清償債務之方式，並未見任何關於約定「契約履行地」
    之記載，自非屬民事訴訟法第12條所謂之履行地。
三、再查本件被告之住所係在「高雄市楠梓區○○○路1666之3
    號」，業據兩造分別於其所提之書狀上記載明確，並經本院
    依職權調取被告與訴外人蔡三郎、蔡黃淑貞間於本院99年度
    港簡字第4 號、99年度簡上字第42號返還不當得利事件卷宗
    亦均係以上址為被告之住所地，且為兩造所不爭執，雖與戶
    籍謄本所載之地址不同，然仍無礙於被告應係以上址為其生
    活居住重心之認定，故上址應係被告之住所地無誤，是依民
    事訴訟法第1 條第1 項前段之規定，本件應由臺灣高雄地方
    法院管轄。玆原告向無管轄權之本院起訴，顯係違誤，爰依
    職權將本件移送於該管轄法院。
四、依首開法條，裁定如主文。
中    華    民    國  100     年    10    月    6     日
                  家事法庭  法  官  黃瑞井
以上正本係照原本作成。
如對本裁定抗告須於裁定送達後10日內向本院提出抗告狀，並應
繳納抗告費新臺幣1,000 元。
中    華    民    國  100     年    10    月    6     日
                            書記官  鄭國銘